【裁判字號】    98,重訴,69
【裁判日期】    990625
【裁判案由】    殺人等
【裁判全文】
臺灣高雄地方法院刑事判決              98年度重訴字第69號
公  訴  人  臺灣高雄地方法院檢察署檢察官  
被      告  未○○
選任辯護人  林宗儀律師
被      告  丁○○
            癸○○
上二人共同
選任辯護人  洪錫鵬律師
上列被告因殺人等案件，經檢察官提起公訴（98年度偵字第1955
0 號、第23721 號），本院判決如下：
    主  文
未○○共同犯非法持有手槍罪，處有期徒刑柒年，併科罰金新台
幣參拾萬元，罰金如易服勞役，以新台幣壹仟元折算壹日，扣案
附表編號1 、2 所示之物均沒收；又共同犯強制罪，處有期徒刑
陸月，扣案同前附表編號1 、2 所示之物均沒收；又共同殺人，
處有期徒刑拾肆年，扣案同前附表編號1 、2 所示之物均沒收。
應執行有期徒刑貳拾年，併科罰金新台幣參拾萬元，罰金如易服
勞役，以新台幣壹仟元折算壹日，扣案附表編號1 、2 所示之物
均沒收。
丁○○共同犯非法持有手槍罪，累犯，處有期徒刑伍年捌月，併
科罰金新台幣貳拾壹萬元，罰金如易服勞役，以新台幣壹仟元折
算壹日，扣案附表編號1 、2 所示之物均沒收；又共同犯強制罪
，累犯，處有期徒刑柒月，扣案同前附表編號1 、2 所示之物均
沒收；又共同殺人，累犯，處有期徒刑拾肆年貳月，扣案同前附
表編號1 、2 所示之物均沒收；應執行有期徒刑拾玖年貳月，併
科罰金新台幣貳拾壹萬元，罰金如易服勞役，以新台幣壹仟元折
算壹日，扣案附表1 、2 所示之物均沒收。
癸○○共同犯非法持有手槍罪，處有期徒刑伍年陸月，併科罰金
新台幣貳拾萬元，罰金如易服勞役，以新台幣壹仟元折算壹日，
扣案附表編號1 、2 所示之物均沒收；又共同犯強制罪，處有期
徒刑陸月，扣案同前附表編號1 、2 所示之物均沒收；又共同殺
人，處有期徒刑拾伍年，扣案同前附表編號1 、2 所示之物均沒
收。應執行有期徒刑拾玖年陸月，併科罰金新台幣貳拾萬元，罰
金如易服勞役，以新台幣壹仟元折算壹日，扣案附表1 、2 所示
之物均沒收。
    事  實
一、丁○○前因違反毒品危害防制條例案件，經本院以93年度訴
    字第3209號判決有期徒刑7 月確定，於民國96年5 月2 日縮
    短刑期執行完畢。
二、未○○明知槍枝、子彈係槍砲彈藥刀械管制條例所管制之違
    禁物，非經中央主管機關許可，不得無故持有，於民國90年
    間，由真實姓名年籍不詳自稱「李志遠」處取得附表編號1
    所示以色列JERICHO 廠941FB 型口徑9mm 制式半自動手槍1
    把（含彈匣，槍枝管制編號0000000000號）、附表編號2 所
    示巴西TAURUS廠PT915 型口徑9mm 制式半自動手槍1 把（含
    彈匣，槍枝管制編號0000000000號）、附表編號3 所示不明
    廠牌型號可發射子彈具有殺傷力之槍枝1 把、附表編號4 所
    示口徑9mm 制式子彈4 顆及附表編號5 所示具有殺傷力制式
    子彈4 顆（附表編號4 所示4 顆子彈均裝填在附表編號1 所
    示槍枝，至於附表編號5所示4顆子彈則分別裝填1 顆於附表
    編號1所示槍枝、2顆於附表編號2所示槍枝，1顆於附表編號
    3 所示槍枝）後，竟未經許可無故持有之，並將之放置於其
    所駕駛車牌號碼2769-XP號自用小客車上作為防身之用。
三、未○○於98年6 月18日凌晨4 時許受劉金忠之邀，至高雄縣
    岡山鎮○○○路81號隔壁之今聲卡拉OK店內飲酒，遂駕駛上
    開自用小客車搭載丁○○、癸○○一同前往，於同日凌晨4
    時15分許抵達該店時，店內附圖所示之第1 桌（下稱第1 桌
    ）坐著辛○○、壬○○、酉○○及綽號「慶仔」等人；附圖
    所示之第2 桌（下稱第2 桌）坐著己○○、施順強（該店老
    闆）、申○○、巳○○、甲○○及丑○○及午○○（該店服
    務生）等人；附圖所示之第3 桌（下稱第3 桌）坐戊○○、
    劉金忠、子○○、丙○○、庚○○、辰○○、亥○○、黃惠
    玲、吳姿瑤、戌○○及寅○○等人。而未○○、癸○○及丁○○進入該店後，則坐在附圖所示之第6 桌（下稱第6 桌）
    ，渠等入店不久，即因不滿該店老闆未出面接待，認未獲重
    視，丁○○、癸○○乃應允未○○之提議，而與未○○共同
    基於未經許可持有手槍、可發射子彈具有殺傷力槍枝、具有
    殺傷力制式子彈之犯意聯絡，推由未○○至車上取出已裝填
    前揭子彈之附表編號1 至3 所示槍枝後折返店內，未○○旋
    將其中編號2 所示槍枝交予癸○○持有、編號3 所示槍枝交
    予丁○○持有，未○○本人則手持編號1 所示槍枝，以壯聲
    勢。此時，坐在第1 桌之辛○○、壬○○及「慶仔」等人起
    身欲離去，詎未○○、丁○○、癸○○見狀竟另萌共同基於
    使人行無義務之事之犯意聯絡，推由未○○持附表編號1 所
    示槍枝站在走道上，槍口傾斜朝天花板擊發1 槍命中天花板
    ，並喝令在場之所有人全部趴下，另癸○○與丁○○則持槍
    走至該店門口處，由丁○○持附表編號3 所示槍枝向天花板
    擊發1 槍命中天花板，且持該槍用槍托毆打第1 桌之辛○○
    之腦部及壬○○之下巴（傷害部分未經告訴），未○○、丁○○、癸○○並將辛○○等人拉至第2 桌趴下，渠等以此強
    暴方式使在場人士趴下，而行無義務之事。邇後，未○○、
    癸○○及丁○○因見坐在第2 桌南側沙發椅之施順強非但未
    趴下，反而以手勢示意，認其意在挑釁，竟萌共同殺人之犯
    意聯絡，明知以槍枝朝人體要害射擊足以斃命，仍分持附表
    編號1 至3 所示槍枝之槍托及酒瓶等物，走至施順強面前，
    先由癸○○質問施順強「你是在比什麼」，未○○、癸○○
    及丁○○再分持上開槍托及酒瓶等物擊打施順強之頭部，並
    由站立在施順強正前方之癸○○持附表編號2 所示槍枝，以
    下斜之角度對坐在沙發椅上之施順強頭部左耳旁射擊1 槍，
    子彈未擊中施順強之身體，卻貫穿施順強所坐座位旁邊之沙
    發，而未○○、癸○○及丁○○猶繼續分持上開槍托及酒瓶
    等物擊打施順強之頭部，施順強受攻擊後癱在沙發椅上半身
    微彎前傾頭部下垂，癸○○復持附表編號2 所示槍枝，以下
    斜之角度近距離朝施順強之左頸部射擊1 槍，再與未○○及
    丁○○分持上開槍托及酒瓶毆打施順強致其倒地。未○○、
    癸○○及丁○○於施順強倒地後旋離開案發現場，癸○○、
    丁○○並將其2 人持用之附表編號2 、3 所示槍枝交還未○○。嗣施順強於同日凌晨4 時50分許經送至高雄縣岡山鎮空
    軍醫院急救，仍因子彈貫穿胸部導致血胸，造成出血性休克
    ，於同日凌晨5 時30分許宣告死亡。又警方於同日上午6時
    許據報到今聲卡拉OK店內進行勘察採證，取得附圖編號24
    所示彈頭碎片、編號25所示彈殼1 顆、編號30至32所示彈頭
    碎片及編號33所示彈頭1 顆等證物，經多方調查後，鎖定嫌
    犯為未○○、癸○○及丁○○，除向台灣高雄地方法院檢察
    署檢察官聲請對丁○○核發拘票外，亦積極策動未○○、癸○○到案說明。未○○、丁○○及癸○○自知難逃追緝，遂
    於98年6 月30日晚間7 時20分許透過丁○○之兄吳基河聯絡
    警方出面投案，未○○並交出附表編號1 、2 、4 所示之物
    ，因而查獲。
四、案經施順強之子己○○訴由高雄縣政府警察局岡山分局報告
    台灣高雄地方法院檢察署檢察官偵查起訴。
    理  由
壹、證據能力方面：
一、按被告以外之人於檢察事務官、司法員警官或司法員警調查
    中所為之陳述，與審判中不符時，其先前之陳述具有較可信
    之特別情況，且為證明犯罪事實存否所必要者，得為證據，
    刑事訴訟法第159 條之2 定有明文。該規定中所謂「前後陳
    述不符」之要件，應就前後階段之陳述進行整體判斷，以決
    定其間是否具有實質性差異，惟無須針對全部陳述作比較，
    陳述之一部分有不符，亦屬之。而所謂「較可信之特別情形
    」之情形，亦應就前後陳述時之各種外部情況進行比較，以
    資決定何者外部情況具有可信性，若其陳述係在特別可信之
    情況所為，則虛偽陳述之危險性即不高，雖係審判外陳述，
    或未經被告反對詰問，仍得承認其有證據能力，又此之「必
    要性」要件，必須該陳述之重要待證事實部分，與審判中之
    陳述有所不符，包括審判中改稱忘記、不知道等，雖非完全
    相異，但實質內容已有不符者在內（最高法院96年度台上字
    4304號、95年度台上字第4414號判決意旨可資參照）。本件
    證人辛○○、壬○○、酉○○、己○○、申○○、巳○○、
    甲○○、丑○○、午○○、戊○○、子○○、丙○○、庚○○、戌○○及寅○○於本件槍擊案發經過細節，部分改稱記
    不清楚，部分與警詢陳述相異，而均以渠等於警詢中陳述較
    為詳盡，揆之上開說明，是仍可認渠等於警詢中陳述與審理
    之證述不符。又本院審酌前揭證人於警詢中陳述，並無證據
    足認有遭到強暴、脅迫、詐欺或其他不正方法之對待之情形
    ，致影響渠等陳述之任意性，且渠等於警詢中之陳述較接近
    案發時點，記憶應較為清晰，且較無機會受被告3 人或告訴
    人等之影響，心理壓力較小，較為平穩篤定而無顧忌，應不
    致虛捏其詞之情等一切情狀後，應認具有較可信之特別情況
    ，且為證明被告3 人犯罪事實存否所必要，依上揭規定，認
    前揭證人於警詢中之證言與本院審理中所為之陳述不相符之
    處，具有證據能力。
二、次按被告以外之人於審判中滯留國外或所在不明而無法傳喚
    或傳喚不到者，其於檢察事務官、司法警察官或司法警察調
    查中所為之陳述，經證明具有可信之特別情況，且為證明犯
    罪事實之存否所必要者，得為證據，亦為刑事訴訟法第159
    條之3 第3 款所明定。查證人辰○○與亥○○經本院傳、拘
    無著，且無在監、在押情形，有其個人基本資料查詢結果（
    本院卷二第271 至272 頁）、臺灣高等法院在監在押全國紀
    錄表、送達證書、高雄市政府警察局三民第二分局函及所附
    本院拘票、拘提報告書各1 份在卷可證。再自卷證以觀，未
    見警察有對證人辰○○、亥○○不正取供之情形，應認渠等
    於警詢中之證述係出於自由意識而為，復參之當時距離案發
    時間較近，證人辰○○、亥○○記憶較為清楚，亦乏人情干
    擾，足認具有可信之特別情況，且為證明被告犯罪事實存在
    所必要，依前開說明，應認證人辰○○、亥○○於警詢之證
    述具有證據能力。
三、再按被告以外之人於偵查中向檢察官所為陳述，除顯有不可
    信之情況者外，得為證據；刑事訴訟法第159 條之1 第2 項
    定有明文。偵查中對被告以外之人所為之偵查筆錄，或被告
    以外之人向檢察官所提之書面陳述，性質上均屬傳聞證據。
    惟現階段刑事訴訟法規定，檢察官代表國家偵查犯罪、實施
    公訴，依法有訊問被告、證人及鑑定人之權，證人、鑑定人
    且須具結。實務運作時，檢察官於偵查中向被告以外之人所
    取得之陳述，原則上均能遵守法律規定，不致違法取供，其
    可信度極高，職是，被告以外之人前於偵查中已具結而為證
    述，除反對該項供述得具有證據能力之一方，已釋明「顯有
    不可信之情況」之理由外，不宜遽指該證人於偵查中之陳述
    不具證據能力。查證人辛○○、壬○○、酉○○、己○○、
    申○○、巳○○、甲○○、丑○○、午○○、戊○○、子○○、丙○○、庚○○、辰○○、亥○○、戌○○及寅○○於
    偵查中向檢察官所為之證述，皆已依法於檢察官訊問前具結
    ，渠等未曾提及檢察官在偵查時有不法取供之情形，應可擔
    保渠等係據實陳述，而被告3 人及渠等辯護人亦未曾釋明前
    揭證人於偵查中之證述有何顯不可信之情況，復查無檢察官
    有以不正方法取證，或有任何其他顯有不可信之情事，且除
    證人辰○○、亥○○經本院傳拘未到外，本院於審理中亦賦
    予被告3 人及渠等辯護人對證人辛○○、壬○○、酉○○、
    己○○、申○○、巳○○、甲○○、丑○○、午○○、戊○○、子○○、丙○○、庚○○、戌○○及寅○○對質詰問之
    機會，足認證人辛○○、壬○○、酉○○、己○○、申○○
    、巳○○、甲○○、丑○○、午○○、戊○○、子○○、丙○○、庚○○、辰○○、亥○○、戌○○及寅○○於偵查中
    向檢察官所為之陳述，均具有證據能力。
四、末按被告以外之人於審判外之陳述，雖不符同法第159 條之
    1 至第159 條之4 之規定，但經當事人於審判程序同意作為
    證據，法院審酌該言詞陳述或書面陳述作成時之情況，認為
    適當者，亦得為證據，同法第159 條之5 第1 項定有明文。
    除上開證據外，本判決所引用其餘傳聞證據，均經本院依法
    踐行調查證據程序，被告於審判程序亦同意作為證據，本院
    審酌證據資料作成時之情況，並無違法不當及證明力明顯過
    低之瑕疵，且無依法應排除其證據能力之情形，認以之作為
    認定被告有罪之證據應屬適當，故有證據能力。
貳、實體方面：
一、訊據被告未○○固承認於90年間起自「李志遠」處取得附表
    編號1 、2 、4 、5 所示之槍、彈，並將之置於車牌號碼27
    69-XP 號自用小客車內以供防身，其於98年6 月18日凌晨4
    時許，駕駛上開自用小客車搭載丁○○、癸○○至今聲卡拉
    OK店消費，因不滿該店招待不周，竟至車上取出裝有子彈之
    附表編號1 、2 所示槍枝後折返店內，進而再對該店天花板
    開槍示警，要求在場人士全部趴下，並持酒瓶毆打死者施順
    強等情，惟矢口否認有何共同殺害施順強之犯行，辯稱：當
    時場面混亂，我是先持附表編號2 所示槍枝朝天花板射擊2
    槍後發現沒子彈，再改持附表編號1 所示槍枝之槍柄打坐在
    第2 桌的客人，毆打時不小心槍枝走火開了2 槍，子彈不慎
    擊中施順強頸部，才導致施順強死亡，我並沒有故意持槍朝
    施順強射擊，亦無致其死亡之故意；另丁○○與癸○○雖然
    於案發時均在場，但皆未持槍，又附表編號6 所示槍枝我係
    於90年間自「李志遠」處一併取得，於案發時亦有攜帶到場
    犯案云云。質之被告丁○○與癸○○對於渠2 人於前揭時地
    與被告未○○一同搭車至今聲卡拉OK店消費乙情固坦承不諱
    ，惟均否認有共同持有槍彈、使人行無義務之事或殺人犯行
    ，一致辯稱：案發當時是未○○1 人至車上取出3 枝槍枝後
    折返店內進行射擊，渠等均未持槍，更無持槍射擊天花板或
    施順強之情事，渠等對於未○○所為事先毫不知情，亦無參
    與，更無與未○○共犯持有槍彈、使人行無義務之事或殺人
    犯行云云。經查：
  (一)被告未○○於90年間起，由自稱「李志遠」之男子處取得附
    表編號1 、2 、4 、5 所示槍、彈後予以持有，並將之放置
    於其所駕駛車牌號碼2769-XP 號自用小客車上供防身所用，
    又被告未○○於98年6 月30日投案時，係交出附表編號1 、
    2 、4 所示之物（其中附表編號4 所示制式子彈4 顆均裝填
    在附表編號1 所示槍枝內），至於附表編號5 所示4 顆子彈
    ，則均於98年6 月18日凌晨4 時15分許在今聲卡拉OK店內遭
    擊發完畢之事實，業據被告未○○坦認在卷（警卷第4 頁）
    ，並有附表編號1 至2 所示槍枝、附表編號4 所示子彈扣案
    可證。而扣案之槍、彈經送內政部刑事警察局以檢視法、性
    能檢驗法、動能測試法、試射法、電解腐蝕法、比對顯微鏡
    法鑑定結果：送鑑手槍1 枝（即附表編號1 所示槍枝），
    認係口徑9mm 制式半自動手槍，為以色列JERICHO 廠941FB
    型，槍號為157627，槍管內具6 條右旋來復線，擊發功能正
    常，可供擊發同口徑制式子彈使用，認具殺傷力；送鑑手
    槍1 枝（即附表編號2 所示槍枝），認係口徑9mm 制式半自
    動手槍，為巴西TAURUS廠PT915 型，槍號經變造為TVH67588
    ，以電解腐蝕法重現結果，研判槍號為TVH57533，槍管內具
    6 條來復線，擊發功能正常，可供擊發同口徑制式子彈使用
    ，認具殺傷力；送鑑子彈4 顆（即附表編號4 所示子彈）
    ，認均係口徑9 mm制式子彈，均經試射，可擊發，認具殺傷
    力，有該局98年8 月10日刑鑑字第0980098638號鑑驗書在卷
    可考（偵二卷第8 至12頁）。另警方於案發當日98年6 月18
    日上午6 時許到今聲卡拉OK店內進行勘察採證，取得附圖編
    號24所示彈頭碎片、編號25所示彈殼1 顆、編號30至32所示
    彈頭碎片，及自死者即今聲卡拉OK店老闆施順強體內取出彈
    頭1 顆等證物，該等證物經送內政部警政署刑事警察局以檢
    視法、比對顯微鏡法鑑定結果：送鑑鉛彈頭碎片1 片（即
    附圖編號24所示彈頭碎片），認係彈頭鉛心碎片；送鑑彈
    殼1 顆（即附圖編號25所示彈殼），認係已擊發之口徑9 mm
    （9 ×19 mm ）制式彈殼；送鑑鉛彈頭碎片1 片（即附圖
    編號30所示鉛彈頭碎片），認係彈頭鉛心碎片；送鑑鉛彈
    頭碎片1 片（即附圖編號31所示鉛彈頭碎片），認係彈頭鉛
    心碎片；送鑑銅包衣銅彈頭碎片1 片（即附圖編號32所示
    銅包衣彈頭銅碎片），認係制式彈頭銅包衣碎片，其上僅剩
    3 條右旋來復線；送鑑彈頭1 顆（即自死者施順強體內右
    腰部軟組織取出之彈頭），認係制式鉛彈頭，其上僅具刮擦
    紋痕，有該局98年7 月20日刑鑑字第0980088974號鑑驗書存
    卷足據（警卷第190 至193 頁）。上開鑑定意見，係鑑驗機
    關本於專業知識及精密儀器測試後所得之結論，自可憑信，
    足見案發時在今聲卡拉OK店內所擊發之附表編號5 所示4 顆
    子彈應係制式子彈無訛；又此4 顆子彈除得擊穿該店天花板
    及牆壁外，其中1 顆亦得射入施順強身體（理由詳下列(六)、
    (八)所述），堪認皆屬構造良好而具有殺傷力，已無疑義。
  (二)再者，被告未○○於98年6 月18日凌晨4 時許，受劉金忠之
    邀至今聲卡拉OK店消費，遂開車搭載被告丁○○、癸○○一
    同前往，被告3 人入店後因不滿該店招待不周，認未獲重視
    ，被告未○○旋自車上取出3 把槍枝折返店內乙情，此經被
    告3 人供承在卷（警卷第2 頁、第12頁、第25頁），佐以被
    告未○○之體染色體DNA （DeoxyribonucleicAcid，去氧核
    醣核酸）-STR（Short Tenden Repeat ，短縱重複序列），
    經內政府警政署刑事警察局鑑驗比對結果，與案發後警方在
    今聲卡拉OK店內菸灰缸中檳榔渣上採得之DNA-STR 型別相同
    ，有高雄縣政府警察局98年9 月8 日高縣警鑑字第09800402
    13號函附之內政部警政署刑事警察局鑑驗書存卷可憑（偵二
    卷第64至65頁），足信被告未○○於案發時確有在場，是此
    部分之事實堪信為真。又被告未○○於折返店內後，將3 把
    槍枝其中1 把銀色槍枝交予癸○○持有、另1 把黑色槍枝交
    予丁○○持有，未○○本人則手持1 把黑色槍枝之事實，業
    據證人即案發時坐在第1 桌之辛○○證述：被告3 人每人拿
    1 枝短槍，我看見未○○是拿黑色槍枝等語（警卷第65頁、
    偵一卷第90頁），證人即案發時坐在第1 桌之壬○○證稱：
    我看見被告3 人分持3 把槍，1 把銀色，2 把黑色等語（本
    院卷一第135 頁），證人即施順強之子、案發時坐在第2 桌
    之己○○證述：我看見癸○○持1 把銀色滑套的槍枝，丁○○則是拿黑色槍枝，至於有沒有看見未○○我沒印象，我知
    道歹徒有3 人，每人各持1 把槍，因為我在趴下之前有看見
    等語（本院卷一第112 至115 頁），證人即案發時坐在第2
    桌之申○○證稱：案發時我看見3 位歹徒手上各自拿了1 把
    槍，總共3 把，其中癸○○是拿1 把銀色的，丁○○也有拿
    1 把等語（警卷第124 頁、偵一卷第207 至208 頁），證人
    即案發時坐在第2 桌之巳○○證稱：當天我看到3 把槍，被
    告3 人都有持槍等語（警卷第85頁、本院卷二第69頁），證
    人即案發時坐在第2 桌之甲○○證述：我有看見癸○○持一
    把拋彈殼處是銀色的手槍，他當時在我旁邊一直拉滑套，至
    於丁○○則是拿1 把黑色槍枝等語（警卷第107 至110 頁、
    偵一卷第207 至208 頁），證人即今聲卡拉OK店服務生、案
    發時坐在第2 桌之午○○證述：我見到丁○○等3 人分持3
    把槍，其中1 把是銀色的等語（警卷第98至100 頁），證人
    即案發時坐在第3 桌之戌○○證述：我看見有2 、3 位歹徒
    ，每人都有持槍等語明確（本院卷二第254 頁），且均互核
    相符，再衡諸前揭證人與被告3 人互不熟識，彼此無夙怨嫌
    隙，殊無刻意設詞誣陷被告3 人之理，可見前揭證人之證述
    堪信屬實，被告未○○、丁○○於案發時係各持1 把黑色槍
    枝，而被告癸○○則係持1 把銀色槍枝乙情，應足認定。
  (三)本件被告未○○自警詢時起，即自承其於案發之際曾持用附
    表編號1 所示槍枝等語在卷（警卷第3 頁），且附表編號1
    所示槍枝之槍身顏色為黑色，與證人辛○○所目睹被告未○○案發時所持手槍顏色相同，自堪認被告未○○於案發時係
    持附表編號1 所示槍枝，而非起訴書所認之不明黑色槍枝。
    再者，附表編號2 所示槍枝試射彈殼，經與內政部警政署刑
    事警察局所涉槍檔存資料比對結果，發現與高雄縣政府警察
    局98年6 月25日高縣警鑑字第0980000092-1號刑事案件證物
    採驗紀錄表送鑑「施順強被槍擊死亡案」彈殼1 顆（即附圖
    編號25所示彈殼），其彈底特徵紋痕相吻合，認係由該槍枝
    所擊發，有內政部刑事警察局98年8 月12日刑鑑字第098010
    9955號函存卷可憑（偵二卷第7 頁），足認該槍枝確曾在案
    發現場經人持以射擊，而該槍枝滑套為銀色，佐以本院前已
    認明案發時僅被告癸○○1 人持銀色槍枝，自堪認被告癸○○即係持附表編號2 所示槍枝。另被告丁○○於案發時乃持
    黑色槍枝射擊，並得以貫穿天花板（理由詳下列(四)、(八)所述
    ），可見該槍枝具殺傷力，惟因該槍枝並未扣案，無法鑑明
    槍枝之種類，依罪疑唯輕原則，自應認非屬制式槍枝，而為
    其他可發射子彈具殺傷力之槍枝（即附表編號3 所示不明型
    號之黑色槍枝）。徵諸被告未○○自承係認店家招待不周始
    折回車上取出槍、彈，及本院前已認明與被告未○○相偕至
    今聲卡拉OK店之被告癸○○、丁○○見狀未予制止，反係各
    分執附表編號2 、3 所示槍枝，苟非渠等因俱認未獲店家重
    視，被告癸○○、丁○○方應允被告未○○之提議分執被告
    未○○之槍、彈以共壯聲勢，焉可能如此？是以本件被告3
    人乃共同基於持有槍、彈之犯意聯絡，推由被告未○○自車
    上取出附表編號1 至3 所示槍枝，再將附表編號2、3所示槍
    枝分別交由被告癸○○、丁○○持有，被告未○○自己則持
    有附表編號1 所示槍枝乙情，堪以認定。被告丁○○、癸○○空言否認持槍，殊無可信。又證人即案發時坐在第3 桌之
    寅○○雖附合被告丁○○、癸○○之辯詞，證述：我看見未
    ○○揹了1 個袋子，從袋內拿出2 把黑色槍枝及1 把銀色槍
    枝，未○○開槍後陸續將2 把槍放在我所坐的第3 桌桌上，
    手上只剩1 把槍，至於丁○○、癸○○則未持槍亦未開槍云
    云（偵一卷第91至92頁、本院卷二第239 至250 頁）。惟查
    證人寅○○所證其目睹被告未○○先後持有3 把槍枝之情形
    ，非但與被告未○○辯稱：我是先從手提包內拿出1 把槍，
    其餘2 把槍放在包包內丟在第6 桌，我對天花板開了2 槍發
    現沒子彈，又自包包內拿出另1 把槍之情節不相吻合（警卷
    第1 至5 頁），復與前揭證人辛○○、壬○○、己○○、申
    ○○、巳○○、甲○○、午○○、戌○○證述渠等目擊之案
    發經過完全不符，且衡諸槍枝為致命之兇器，係屬不易取得
    之違禁物，歹徒犯案時殊無可能任意將槍枝放置在他人所使
    用之桌上而逸脫自己控制之理，是證人寅○○上開所證顯與
    常情有悖，應係迴護被告丁○○、癸○○之詞，不足採取。
  (四)被告未○○於交付槍枝予被告癸○○、丁○○後，因見坐在
    第1 桌之辛○○、壬○○及「慶仔」等人起身欲離去，遂持
    槍對天花板射擊1 槍並喝令在場人員趴下，隨後被告丁○○
    亦持槍對天花板射擊1 槍，且持槍托毆打辛○○、壬○○，
    被告3 人並將辛○○等人拉至第2 桌趴下乙情，業據被告未
    ○○自承：我有持槍對天花板開一槍，並喝令在場者趴下等
    語在卷（警卷第1 至5 頁），並經證人辛○○證述：未○○
    持槍朝天花板開第1 槍時，我和壬○○等人已經從座位上站
    起來要離去，我聽見槍聲就趴下不敢動，後來我的後腦就遭
    重擊，有人叫我到另一桌去，我總共聽見數聲槍聲（警卷第
    61頁、本院卷一第125 頁），證人壬○○證稱：第1 槍是未
    ○○向天花板開的並叫大家趴下，及示意第1 桌站起來的人
    到第2 桌去趴下，後來另1 位歹徒站在店內中間走道，用槍
    托打我的下巴及辛○○的後腦，該歹徒是持用黑色槍枝，歹
    徒中又有人在第2 桌朝天花板開了1 槍，控制全場的歹徒共
    有3 人等語（偵一卷第163 至164 頁、本院卷一第133 頁）
    ，證人己○○證述：案發時我坐在第2 桌，歹徒先是站在門
    口開槍示警，叫大家趴下，然後有人被毆打，歹徒攻擊完第
    1 桌的人，就走來第2 桌，我確定丁○○是拿黑色槍枝朝天
    花板開槍，開完槍後原在第1 桌的辛○○就遭毆打，並被拉
    到第2 桌趴下等語（偵一卷第39頁、第208 頁、本院卷一第
    115 頁），證人申○○證稱：先有1 位歹徒對天花板開了1
    槍，說全部趴下，後來丁○○也有持槍朝天花板開1 槍，然
    後歹徒走去打第1 桌要離開的2 人，並把客人趕到第2 桌等
    語（警卷第119 至123 頁、本院卷二第59頁），證人巳○○
    證稱：第1 桌有人準備開門要出去，歹徒朝天花板開1 槍後
    ，叫全部的人趴下，後來又有另1 位歹徒朝天花板開槍，我
    有看見未○○、癸○○各持1 把槍走到走道將第1 桌客人趕
    到第2 桌等語（偵一卷第37至38頁、本院卷二第66頁），證
    人甲○○證述：第1 桌有人要離去時，在第6 桌的男子就說
    全部趴下，後有2 名男子先後朝天花板各開1 槍等語（警卷
    第105 頁），證人午○○證述：98年6 月18日約4 時15分被
    告3 人進入店內，我招呼他們坐第6 桌，我有問他們要喝什
    麼酒，他們說先等一下，我就回第2 桌整理桌面，當時第1
    桌的客人要離開，突然其中1 位歹徒對天花板開槍等語明確
    （警卷第90至93頁）。前揭證人之證述，均核與案發後警方
    到今聲卡拉OK店進行勘察採證所拍攝之照片，內容顯示店內
    第1 桌與第2 桌間天花板有一垂直射入彈孔貫穿蔗板，而位
    於第2 桌茶几上方有一個約45度射擊方向橢圓形之彈孔貫穿
    蔗板等節相符（詳採證卷第57至63頁現場照片15張），自堪
    信實。又案發時除被告未○○率先持槍射擊天花板1 槍，示
    意今聲卡拉OK店在場者趴下外，被告丁○○亦緊接在被告未
    ○○之後對天花板射擊1 槍，並有以槍托毆打辛○○等人之
    舉，另被告癸○○亦有參與將辛○○等人拉至第2 桌趴下之
    行動，被告3 人顯有使人行無義務之事之犯意聯絡及行為分
    擔，至為灼然。被告未○○辯稱其係持附表編號2 所示槍枝
    朝天花板接續射擊2 槍後發現沒子彈，再改持附表編號1 所
    示槍枝之槍柄打坐在第2 桌的客人云云，及被告丁○○、癸○○辯稱並未持槍參與強迫在場人士趴下之犯行云云，均與
    事實不符，殊無可信。
  (五)被告3 人因見坐在第2 桌南側沙發椅之施順強以手勢示意，
    認其意在挑釁，竟分持手槍及酒瓶等物，走到施順強面前，
    由被告癸○○質問施順強「你是在比什麼」，同時被告3 人
    分持酒瓶及槍托等物擊打施順強之頭部，並由被告癸○○面
    對施順強持附表編號2 所示槍枝以下斜之角度從其頭部左耳
    旁射擊1 槍，子彈未擊中施順強之身體，卻貫穿施順強座位
    旁邊之沙發，然被告3 人仍繼續分持槍托及酒瓶等物擊打施
    順強之頭部，施順強受攻擊後癱在座位上半身微彎前傾頭部
    下垂，被告癸○○復持上開槍枝以下斜之角度近距離朝施順
    強之左頸部射擊1 槍，再與被告未○○及丁○○分持槍托及
    酒瓶毆打施順強致其倒地；又被告癸○○於施順強倒地後，
    曾帶同午○○取走店內監視錄影帶，再與被告未○○、丁○○一同離開案發現場乙情，業據證人申○○證述：癸○○走
    到第2 桌質問施順強你是在比什麼，並與其他歹徒一起用槍
    托打他，癸○○再拿銀色槍枝朝施順強靠近耳處開1 槍，但
    沒有打中，開槍後歹徒有人右手持槍托、左手拿酒瓶打施順
    強，施順強在開槍後遭酒瓶砸才倒下，我是清楚的看見癸○○持槍對施順強射擊，手槍的距離幾乎貼在施順強耳邊，後
    來午○○被歹徒拉起來，質問有無監視錄影機，午○○就帶
    歹徒到錄影機放置地點，3 位歹徒於取走錄影帶後即離去等
    語（警卷第119 至123 頁、偵一卷第207 至208 頁、本院卷
    二第58頁），證人巳○○證述：我親眼目睹癸○○用槍托毆
    打施順強的時候，未○○與另1 位持槍歹徒有一起過來，他
    們也有拿槍托和酒瓶打施順強，我有瞄到癸○○站在施順強
    正前方，朝施順強的左耳邊1 槍後，被告3 人開始打，然後
    癸○○以站姿朝坐在椅子上的施順強脖子再開1 槍，被告3
    人又打施順強，後來施順強就倒在地上等語（本院卷二第63
    至65頁、第71至73頁），證人甲○○證述：我聽見有人說你
    在比什麼，就稍微抬頭看見癸○○面對施順強用槍托打他頭
    部，朝施順強開1 槍，施順強的身體有些傾斜，擺正後癸○○用槍托打，間隔幾秒又朝頸部開1 槍，這1 槍距離施順強
    很近，槍口指著施順強左頸部約只有20公分，開槍後我聽見
    左右都有砸酒瓶聲，施順強倒在地上時，仍有酒瓶往他身上
    砸等語（警卷第107 至110 頁、偵一卷第207 至208 頁、本
    院卷二第78頁），證人壬○○證述：歹徒走到施順強身邊用
    東西打他，有1 槍從施順強耳邊打過去，1 槍從頭打過去，
    2 槍時間間隔很近，開槍時還用酒瓶打，射擊施順強的歹徒
    是持銀色槍枝，另2 位歹徒亦手持黑色槍枝，亦有拿東西打
    施順強，持銀色槍枝的歹徒開槍打完施順強後還用酒瓶砸，
    施順強癱坐在椅子上沒有動作，後來被砸酒瓶，才倒地上等
    語（偵一卷第163 至164 頁、本院卷一第134 至135 頁），
    證人己○○證述：歹徒3 人走過來施順強旁邊，其中癸○○
    持銀色槍枝，丁○○持黑色槍枝，我頭趴下就聽見槍托、酒
    瓶打施順強頭部的聲音，他們對施順強說你在比什麼，後來
    還聽見2 聲近距離的槍聲，2 聲間隔約10至15秒的時間，其
    中還夾雜酒瓶的砸聲，後來施順強就倒在我旁邊等語（偵一
    卷第208 頁、本院卷一第114 、11 8頁），證人午○○證述
    ：我聽見有位歹徒問施順強你剛用手在比什麼，同時開1 槍
    ，當時我已蹲下，用眼角餘光看見另2 位歹徒分持酒瓶站在
    施順強身邊毆打他，持銀色槍枝的人就站在施順強對面，後
    來也是持銀色槍枝的人問我錄影帶在那裡，我就帶他去拿走
    錄影帶等情明確（警卷第90至93頁）；核與被告未○○自承
    其有持酒瓶毆打施順強等語（警卷第3 頁），而被告丁○○
    亦稱有見到癸○○持酒瓶毆打施順強（警卷第13頁），被告
    癸○○則供承其有帶同午○○取走店內之監視錄影帶，並將
    之丟棄在高雄縣彌陀鄉海裡等節相符（警卷第26頁）。再參
    諸案發後警方到今聲卡拉OK店進行勘察採證，發現店內第2
    桌南側沙發椅（即施順強於案發時所坐座椅）之西邊座椅背
    上端有射入彈孔1 洞、東側地上有傾倒空酒瓶1 瓶、北側地
    上有碎酒瓶頭1 個，至於第2 桌西邊茶几之東側地上有傾倒
    空酒瓶1 瓶、西側地上則有碎酒瓶頭1 個等情，有現場照片
    14張存卷足稽（採證卷第43至45頁、第48至50頁、第67頁）
    ，可見前揭證人所述信而有徵，應可採憑。被告未○○所辯
    丁○○、癸○○並未持槍亦無參與云云，應非事實，自無足
    採為被告丁○○、癸○○有利之認定。
  (六)又施順強因遭槍擊，於98年6 月18日凌晨4 時50分許經送至
    高雄縣岡山鎮空軍醫院急救，到院時無心跳、無血壓、瞳孔
    放大、對光無反應呈深度昏迷，予以緊急心肺復甦術後，於
    同日凌晨5 時30分許宣告死亡，而經送解剖結果，發現死者
    左頸部有槍擊傷，頭部之左前頂部有切割傷，約0.7 公分長
    ，頭部左後頂部有裂傷，約1.4 公分長，頭部左後頂內側部
    有擦傷約0.5 乘0.3 公分大小，頭部左後頂部外側部有切割
    傷，約2.8 公分長，另將死者解剖後取得之組織及檢體送鑑
    定死亡原因，認死者遭槍枝射擊1 發子彈，於左頸部經過右
    肋膜，穿過右肺、肝臟至後腹膜至右腰軟組織，因右肺貫穿
    槍擊傷造成右血胸約950 毫克，右腰部軟組織有1 顆鉛彈頭
    ，經綜合研判，死者之致死創傷為左頸部槍擊傷，死亡原因
    為左頸部槍擊傷並致血胸，最後因出血性休克死亡，死亡方
    式為他殺，有台灣高雄地方法院檢察署轄區司法警察機關電
    請相驗報告（相驗卷第1 頁）、高雄縣警察局岡山分局司法
    警察處理變死案件初步4 調查報告表（相驗卷第3 頁）、法
    務部法醫研究所98年8 月3 日醫剖字第0981101734號解剖
    報告書（相驗卷第77至80頁）、法務部法醫研究所98年8 月
    3 日鑑字第09811018 23 號鑑定報告書（相驗卷第82至87
    頁）、台灣高雄地方法院檢察署相驗屍體證明書存卷可稽（
    相驗卷第90頁），足認施順強於生前確曾遭被告3 人持槍托
    、酒瓶等物毆打頭部，並進而遭被告癸○○持槍射擊而死亡
    甚明。
  (七)按行為人是否具有殺人之故意，加害時所用器具、被害人受
    傷多寡以及受傷部位是否為致命之處，有時雖可藉為認定有
    無殺意之心意，但究不能據為絕對之標準，尚須就行為人主
    觀犯罪認識與客觀犯罪事實，參酌社會一般經驗法則論理為
    斷（最高法院84年度台上字第403 號判決意旨參照），又槍
    枝可以瞬間擊發子彈，為致命之武器，持以對人體要害射擊
    ，子彈射出後之速度及穿透力，極易造成死亡結果，為眾所
    周知之事，被告未○○、癸○○、丁○○均為健全之成年人
    ，對此應無不知之理。本件被告3 人分持附表編號1 至3 所
    示槍枝及酒瓶，上前毆打施順強頭部之際，應明知其中附表
    編號1 、2 所示槍枝係處於隨時可擊發子彈之狀態（蓋斯時
    附表編號1 所示槍枝業已向天花板射擊1 槍，其內僅餘附表
    編號4 所示4 顆子彈，而附表編號2 所示槍枝尚未經人持以
    射擊，其內仍裝填有附表編號5 所示其中2 顆子彈，至於附
    表編號3 所示槍枝因已向天花板射擊1 槍，其內已無子彈，
    理由詳下列(八)所述），猶推由被告癸○○先朝坐在座位上之
    施順強耳邊擊發1 槍，發現子彈未擊中施順強身體後，仍接
    續持槍托、酒瓶毆打施順強頭部，使施順強癱在座位身體呈
    現上半身微彎頭部下垂之狀態，再推由被告癸○○近距離對
    施順強左頸部之要害部分射擊，被告3 人並於子彈擊中施順
    強後，接續毆打施順強致其倒地不起等情，業經本院詳予認
    定如前，則由被告3 人係在同一時地接續對施順強進行攻擊
    ，並針對頭、頸部等身體要害部位為之，且除以酒瓶、槍托
    等硬物作為攻擊工具外，復有開槍擊發子彈之致命手段，足
    見被告3 人相互間有殺人之默示合致，進而共同實行殺害施
    順強之行為，且渠等殺人之意思甚為堅定，顯具有殺人之直
    接故意甚明。被告未○○辯稱係槍枝不慎走火始擊中施順強
    云云，而被告丁○○、癸○○一致辯稱渠等未持槍亦無參與
    殺害施順強云云，均係避重就輕卸責之詞，不足採信。
  (八)本案發生後，警方於98年6 月18日上午6 時許至今聲卡拉OK
    店進行勘察採證結果，發現：店內第1 桌與第2 桌間天花
    板有一垂直射入彈孔貫穿蔗板，再貫穿屋頂浪板，彈頭飛向
    天空未尋獲（如附圖編號22位置）；第2 桌茶几上方有一
    個約45度射擊方向橢圓形之彈孔貫穿蔗板，撞擊屋頂骨架，
    骨架凹陷變形後，彈頭折射擦破屋頂浪板，而鉛彈頭碎片1
    片則掉落在天花板上方（如附圖編號23、23-1、24位置）；
    第3 桌東側北邊沙發座椅下方地上發現彈殼1 顆（如附圖
    編號25位置）；第2 桌南側沙發椅西邊座椅背上端有射入
    彈孔1 洞（如附圖編號26位置），距地高度約87公分，貫穿
    椅背射出彈孔1 洞，距地高度約81公分（如附圖編號26-1位
    置），再進入沙發後靠牆壁木板貫穿彈孔1 洞，距地高度約
    79公分（如附圖編號26-2位置），再貫穿浪板壁彈孔1 洞，
    距地高度約85公分（如附圖編號27位置），續貫穿正裕汽車
    行北側浪板壁，室內彈孔裂開，距地高度約37公分（如附圖
    編號29位置），而彈頭碎片分別散落於正裕汽車行內地上（
    如附圖編號30至32位置）等情，有高雄縣政府警察局刑案現
    場勘察採證報告表1 份存卷供參（採證卷第1 至7 頁）；另
    法醫於解剖死者施順強時，發現其左頸部有槍擊傷，並自其
    右腰部軟組織發現1 顆鉛彈頭乙節，有上開法務部法醫研究
    所98年8 月3 日鑑字第0981101823號鑑定報告書在卷足據
    （相驗卷第82至87頁），由是可見被告3 人於案發時共持槍
    射擊4 顆子彈。又本件查無證據證明被告未○○自「李志遠
    」處取得附表編號1 至5 所示之物後，有將子彈裝填入槍枝
    之動作，參以本院前已認定案發時被告未○○、丁○○係分
    持附表編號1 、3 所示槍枝，各對天花板射擊1 槍，至於被
    告癸○○則係持附表編號2 所示槍枝先後朝施順強耳邊及左
    頸部射擊2 槍，再佐以被告未○○於投案時，附表編號1 所
    示槍枝內裝填有附表編號4 所示4 顆制式子彈等情，並依罪
    證有疑，利益歸被告之原則，本院認被告未○○自「李志遠
    」處取得附表編號1 至3 所示槍枝時，其中編號1 即裝填有
    附表編號4 所示制式子彈4 顆及附表編號5 所示其中1 顆子
    彈，而附表編號2 所示槍枝則裝填有附表編號5 所示其中2
    顆子彈，至於附表編號3 所示槍枝則裝有附表編號5 所示其
    中1 顆子彈，併此敘明。
  (九)至被告未○○另辯稱：「李志遠」除交付附表編號1 、2 所
    示槍枝外，尚交付附表編號6 所示槍枝予其持有，其於案發
    時即係攜帶附表編號1 、2 、6 所示槍枝至今聲卡拉OK店內
    犯案云云。惟查，本件附表編號6 所示之槍枝係被告未○○
    於98年6 月30日投案時所提供給警方，並非案發當日即為警
    於今聲卡拉OK店當場扣得，則除被告未○○供述外，原無其
    他積極證據足資認定該槍枝確為被告3 人於98年6 月18日案
    發當日在今聲卡拉OK店內持以使用之槍枝。況附表編號6 所
    示槍枝經送驗結果，認係氣體動力式槍枝，以小型高壓氣體
    鋼瓶內氣體為發射動力，經以金屬彈丸測試3 次，其中直徑
    6.0mm 、重量0.88g 彈丸最大發射速度為51公尺/ 秒，計算
    其動能為1.1 焦耳，換算其單位面積動能為3.8 焦耳/ 平方
    公分，有內政部警政署刑事警察局98年8 月10日刑鑑字第09
    80098638號鑑驗書在卷可考（偵二卷第8 至12頁），而無足
    以穿入人體皮肉層之動能，顯不具殺傷力（蓋依日本科學警
    察研究所之研究結果，彈丸單位面積動能須達20焦耳/ 平方
    公分，始足以穿入人體皮肉層而堪認具殺傷力）。然而，案
    發後今聲卡拉OK店內天花板及牆壁確有彈孔貫穿痕跡等情，
    業如前述，則苟被告3 人確曾持附表編號6 所示之槍枝在現
    場射擊，該槍枝既無殺傷力，又豈會在該店之天花板及牆壁
    造成彈孔痕跡？由是足見被告未○○上開辯解與事實不符，
    不足採取，本件被告3 人在今聲卡拉OK店內使用之槍枝，除
    被告未○○於投案時提出之附表編號1 、2 所示槍枝外，應
    為具殺傷力之附表編號3 所示槍枝，而非附表編號6 所示槍
    枝，方符事實。另被告未○○供稱其於今聲卡拉OK店內使用
    之槍枝，均於90年間自「李志遠」處取得（警卷第4 頁），
    可見附表編號3 所示槍枝，應係與附表編號1 、2 、4 、5
    所示之物相同，均係一併於90年間由「李志遠」處取得，殆
    無疑義。
  (十)綜上所述，被告3 人所辯無非飾卸之詞，委無可信，本件事
    證明確，被告3 人共同持有槍、彈，及共同使人行無義務之
    事、殺人等犯行，均洵堪認定，應依法論科。
二、論罪科刑部分：
  (一)本件被告未○○於90年間持有附表編號1 至5 所示之槍、彈
    後，槍砲彈藥刀械管制條例之部分條文雖迭經修正，惟持有
    槍、彈罪為繼續犯，一經持有，犯罪即告成立，於終止持有
    之前，犯罪行為仍在繼續實施之中，其間法律雖有變更，但
    行為既繼續實施至新法（指槍砲彈藥刀械管制條例，下同）
    施行以後，即無行為後法律變更可言，而應直接適用終止持
    有行為時之新法論處，合先指明。是核被告未○○自90年起
    至98年6 月30日出面投案為止持有附表編號1 至4 所示槍、
    彈，於90年間起至98年6 月18日案發時止持有附表編號5 所
    示子彈；及被告癸○○、丁○○於案發當天即98年6 月18日
    持有槍、彈之行為，均係犯槍砲彈藥刀械管制條例第7 條第
    4 項之非法持有手槍罪、同條例第8 條第4 項之非法持有可
    發射子彈具殺傷力之槍枝罪，及同條例第12條第4 項之非法
    持有子彈罪。起訴書之犯罪事實欄已載明被告3 人共同持有
    之槍枝包含制式手槍之事實，可認就被告3 人涉犯槍砲彈藥
    刀械管制條例第7 條第4 項之罪已有起訴，僅於所犯法條欄
    漏載，應予補充。又起訴書雖未記載被告未○○持有附表編
    號1 至5 所示槍、彈行為之時間係自90年間起，惟業經被告
    未○○供明在卷（警卷第4 頁），公訴意旨雖未敘及此部分
    之犯罪事實，惟與起訴之被告未○○持有槍、彈部分，具有
    繼續犯之實質上一罪關係，自為起訴效力所及，本院應併予
    審理。
  (二)按共同正犯，係共同實行犯罪行為之人，在共同意思範圍內
    ，各自分擔犯罪行為之一部，相互利用他人之行為，以達其
    犯罪之目的，其成立不以全體均參與實行犯罪構成要件之行
    為為要件，其行為分擔，亦不以每一階段皆有參與為必要，
    倘具有相互利用其行為之合同意思所為，仍應負共同正犯之
    責，至其意思之聯絡，無論事前謀議，或事中聯手，均無不
    可（最高法院98年度台上字第7326號判決意旨可資參照）。
    被告癸○○、丁○○於案發當天既明知被告未○○持有附表
    編號1 至5 所示槍、彈，猶為壯大聲勢之共同犯罪目的而分
    擔持有其中部分之槍、彈，則被告3 人就上開非法持有手槍
    罪、非法持有可發射子彈具殺傷力之槍枝罪、非法持有子彈
    罪之犯行，應有犯意聯絡及行為分擔，皆為共同正犯。被告
    3 人各以一持有行為觸犯前開三罪名，為想像競合犯，應依
    刑法第55條規定，從一重以槍砲彈藥刀械管制條例第7 條第
    4 項非法持有手槍罪論處。公訴人認被告未○○持有附表編
    號1 所示槍枝部分，應與其所犯槍砲彈藥刀械管制條例第8
    條第4 項之罪分論併罰，此部分之見解容有未洽，應予更正
    。
  (三)再按刑法第302 條之妨害自由罪，既係以私行拘禁為其非法
    剝奪人行動自由之例示，則本罪在性質上，其行為自須持續
    相當之時間，始足當之，倘若其目的在使人行無義務之事，
    僅有瞬間之拘束，則屬同法第304 條之範圍，不構成上開剝
    奪行動自由罪。又刑法第305 條之恐嚇危害安全罪，係指單
    純以將來加害生命、身體、自由、名譽、財產之事，恐嚇他
    人致生危害於安全者而言，如對於他人之生命、身體等，以
    現實之強暴、脅迫手段加以危害要挾，使人行無義務之事或
    使人行無義務之事，即應構成刑法第304 條之強制罪，縱有
    恐嚇行為，亦僅屬犯強制罪之手段，無更論以恐嚇危害安全
    罪之餘地（最高法院75年度台上字第6857號、84年度台非字
    第194 號判決意旨可資參照）。本件被告未○○、丁○○先
    後持槍向天花板各射擊1 槍，示意今聲卡拉OK店內在場人士
    趴下，被告3 人再將辛○○等人拉至第2 桌趴下，渠等目的
    在於使在場人士行無義務之事，且辛○○等人之自由僅有瞬
    間受到拘束，是核被告3 人此部分所為，均係犯刑法第304
    條第1 項之強制罪。又渠等持槍射擊天花板之恐嚇行為，為
    強制罪之手段，無另成立恐嚇罪之餘地，公訴人認被告3 人
    所為除涉犯刑法第304 條第1 項之罪外，另涉刑法第305 條
    之罪，兩罪應分論併罰，此部分之見解尚有誤會。被告未○○、癸○○、丁○○就上開犯行有犯意聯絡及行為分擔，業
    據本院認定如前，為共同正犯。被告3 人以一強制行為，強
    迫店內多位在場人士趴下而行無義務之事，係一行為觸犯數
    強制罪名，為同種想像競合犯，應從一重處斷。
  (四)另核被告3 人持槍射殺施順強致死，所為均係犯刑法第271
    條第1 項之殺人罪。被告未○○、丁○○係推由被告癸○○
    持槍擊中施順強乙情，詳如前述，被告3 人就上開殺人犯行
    ，均有犯意聯絡及行為分擔，皆為共同正犯。
  (五)又按未經許可持有槍枝、子彈罪，其持有之繼續為行為之繼
    續，至持有行為終了時，均論以一罪，不得割裂。若以之犯
    他罪，兩罪間之關係如何，端視其開始持有之原因為斷。如
    早已非法持有槍枝、子彈，後另起意犯罪，或意圖犯甲罪而
    持有槍枝、子彈，卻持以犯乙罪，均應以數罪併罰論處（最
    高法院99年度台上字第1484號判決意旨參照）。本件被告未
    ○○於90年間開始持有制式手槍、可發射子彈具殺傷力之槍
    枝及制式子彈之初，並無持前揭槍彈犯強制罪或射殺施順強
    之意圖，而被告丁○○、癸○○參與共同持有槍、彈斯時，
    原在壯大聲勢俾獲店家重視，嗣於無故持有行為繼續中，因
    見今聲卡拉OK店店內客人欲起身離去，及認施順強有意挑釁
    ，心生不滿，始起意持以犯下強制、殺人罪，俱如前述，故
    渠等持有槍、彈與嗣後所犯強制罪與殺人罪之間，無從認定
    係屬不能分割之單一行為，而係屬犯意各別，行為互殊，應
    予分論併罰。
  (六)被告丁○○前因違反毒品危害防制條例案件，經本院以93年
    度訴字第3209號判決有期徒刑7 月確定，於96年5 月2 日縮
    短刑期執行完畢，有台灣高等法院被告前案紀錄表存卷可查
    ，其前受有期徒刑執行完畢，5 年內再犯本件最重本刑有期
    徒刑以上之各罪，均為累犯，應依刑法第47條第1 項之規定
    加重其刑，惟因涉犯殺人罪部分死刑及無期徒刑不得加重，
    僅就有期徒刑部分加重其刑。
  (七)末按刑法第62條前段規定，對於未發覺之罪自首而受裁判者
    ，得減輕其刑。此所謂「發覺」，並非以有偵查犯罪權責之
    機關或人員確知其人犯罪無誤為必要；如有確切之根據因而
    對犯人發生合理之懷疑，即足當之。又槍砲彈藥刀械管制條
    例第18條第1 項係規定犯該條例之罪而自首，始能減輕或免
    除其刑；而同條例第4 項關於自白減免其刑之規定，必須供
    出全部槍砲、彈藥、刀械之來源及去向，並因而查獲或防止
    重大危害治安事件之發生，始有其適用。依上開規定必須被
    告將自己原持有之上揭違禁物所取得之來源，與所轉手之流
    向，交代清楚，因而使犯罪調（偵）查人員，得以一併查獲
    相關涉案者；或因而防止他人利用該違禁物而發生重大危害
    治安之事件，始符減免其刑之要件（最高法院89年度台上字
    第110 號、93年度台上字第4223號、96年度台上字第1962號
    判決意旨足供佐參）。查證人即高雄縣政府警察局岡山分局
    偵查隊員乙○證述：我有參與偵辦今聲卡拉OK店施順強遭槍
    殺案件，本案案發後我曾對在場消費之客人進行情資搜索及
    探訪，其中林青山與寅○○先指認劉金忠有在場，我們循線
    查出丁○○常跟劉金忠在一起，且癸○○等人身材與證人指
    認之歹徒身材相似，才鎖定嫌犯有未○○、癸○○、丁○○
    等人，這3 人的住處我們有先去探訪，但查不到人，其中丁○○的部分有正式通知他到偵查隊說明，但他拒絕到場，故
    向檢察官聲請核發拘票，至於未○○及癸○○之部分我知道
    他們於案發時有在場犯案，但詳細涉案的情節尚未十分明確
    ，故未聲請拘票，另我得知嫌犯是未○○、丁○○、癸○○
    後，有積極策動丁○○之親戚，請此3 人到案說明等語明確
    （本院卷二第285 至291 頁），核與證人即高雄縣政府警察
    局刑警大隊副隊長卯○○證述：本件於被告3 人尚未出面投
    案時，警方即已鎖定渠等是今聲卡拉OK店槍殺案件之嫌犯等
    情（本院卷三第112 頁），以及證人即丁○○之兄吳基河證
    述：丁○○打電話給我，稱要帶癸○○、未○○出面向警方
    投案，我於98年6 月30日晚間7 時20分許，帶同警方前往投
    案地點與被告3 人會面，對於整個槍案發生經過，我只知道
    丁○○等人有涉嫌，警方有在尋找他們等情相符（警卷第38
    至39頁），且被告未○○於警詢中亦自承：因為警方一直到
    我家附近去查訪，給我壓力很大，我就想不如自己去投案算
    了等語明確（警卷第1 至5 頁），是以被告3 人係遭警方鎖
    定後始出面投案，均非對於未發覺之犯罪自首而接受裁判，
    自不得依刑法第62條前段規定主張減輕其刑，亦無槍砲彈藥
    刀械管制條例第18條第1 項減免其刑規定之適用。另被告未
    ○○雖於偵查及審理中自白持有附表編號1 、2 、4 、5 所
    示槍、彈犯行，並供出槍、彈係來自「李志遠」，惟其另供
    明「李志遠」已死亡，顯無查獲或因而防止重大危害治安事
    件之發生可言，核與槍砲彈藥刀械管制條例第18條第4 項規
    定之「因而查獲」之情形有別，自不得依該規定減免其刑。
  (八)審酌被告未○○不思端正行為，任意持有附表編號1 至5 所
    示槍、彈，危及社會安全秩序，其與被告丁○○、癸○○僅
    因不滿今聲卡拉OK店店家招待不周，即共同持槍、彈示威，
    甚至起意共同持槍對該店天花板開槍，並喝令在場人士趴下
    ，而使在場人士行無義務之事，且因認施順強有意挑釁，即
    分持槍枝與酒瓶對施順強攻擊，進而推由被告癸○○開槍射
    死施順強，手段兇殘，惡性重大，復衡諸犯案槍、彈全係由
    被告未○○提供，持有期間較長，另被告丁○○、癸○○雖
    僅於案發時持有槍、彈，惟就殺人之犯意及行為分擔，以實
    際持槍射擊施順強之被告癸○○情節最重，再佐以被告未○○犯後坦認持槍與強制罪犯行，至於被告丁○○、癸○○均
    否認犯行等一切情狀，認公訴人就被告3 人所犯殺人罪求處
    死刑，尚嫌過重，爰分別就被告3 人所犯上開3 罪，各量處
    如主文所示之刑，並就渠等所犯持有手槍併科罰金部分，均
    諭知如主文所示易服勞役之折算標準，且分別定渠等應執行
    刑，併均諭知同上易服勞役之折算標準。
  (九)扣案之附表編號1 、2 所示槍枝，屬於槍砲彈藥刀械管制條
    例所列管之違禁物，依刑法第38條第1 項第1 款規定，不問
    屬於犯人與否，應宣告沒收，又該等槍枝亦供被告3 人犯強
    制罪及殺人所用，應分別於被告3 人所犯持有手槍、強制、
    殺人等罪項下均予宣告沒收。而被告未○○投案時交出之附
    表編號4 所示子彈雖具殺傷力，但已於送鑑時試射用罄；另
    被告3 人於案發時所擊發編號5 所示子彈4 顆亦已喪失子彈
    之作用與性質，雖經警扣得擊發後之彈殼、彈頭碎片等物，
    惟該等物品均非違禁物，爰不予沒收。至於被告3 人持以犯
    本案所用之附表編號3 所示槍枝1 把並未扣案，且該廠牌型
    號不詳之槍枝本無從確認，復無證據證明現仍存在，應認已
    滅失，自不予以宣告沒收。又被告未○○於98年6 月30日投
    案時另提出附表編號6 、7 所示之物，其中附表編號6 所示
    空氣手槍1 把，經送驗結果認不具殺傷力，業據本院認定如
    前，非屬違禁物，該空氣手槍與附表編號7 所示塑膠子彈1
    盒，均核與本件被告3 人所為犯行無直接關聯性，自不得予
    以沒收。
據上論斷，應依刑事訴訟法第299 條第1 項前段，槍砲彈藥刀械
管制條例第7 條第4 項、第8 條第4 項、第12條第4 項，刑法第
11條前段、第28條、第55條、第271 條第1 項、第304 條第1 項
、第47條第1 項、第51條第5 款、第42條第3 項前段、第38條第
1 項第1 款規定，刑法施行法第1條之1，判決如主文。
本案經檢察官余彬誠到庭執行職務。
中    華    民    國    99    年    6     月    25    日
                  刑事第十五庭  審判長法  官   莊珮君
                                      法  官   王俊彥
                                      法  官   楊國煜
以上正本證明與原本無異。
如不服本判決應於收受判決後10日內向本院提出上訴書狀，並應
敘述具體理由。其未敘述上訴理由者，應於上訴期間屆滿後20日
內向本院補提理由書(均須按他造當事人之人數附繕本)「切勿逕
送上級法院」。
中    華    民    國    99    年    6     月    25    日
                                       書記官  唐佳安
附表：
┌──┬───────────────┬───┬─────┐
│編號│物品名稱                      │數量  │備註      │
├──┼───────────────┼───┼─────┤
│1   │以色列JERICHO 廠941FB 型口徑9m│壹把  │黑色槍身，│
│    │m 制式半自動手槍壹枝（含彈匣，│      │有扣案    │
│    │槍枝管制編號0000000000號）    │      │          │
├──┼───────────────┼───┼─────┤
│2   │巴西TAURUS廠PT915 型口徑9mm 制│壹把  │銀色滑套，│
│    │式半自動手槍壹枝（含彈匣，槍枝│      │有扣案    │
│    │管制編號0000000000號）        │      │          │
├──┼───────────────┼───┼─────┤
│3   │不明廠牌型號可發射子彈具有殺傷│壹把  │黑色槍身，│
│    │力之槍枝                      │      │未扣案    │
├──┼───────────────┼───┼─────┤
│4   │口徑9mm 制式子彈（該肆顆子彈均│肆顆  │有扣案，均│
│    │係裝填於附表編號1所示槍枝內） │      │因試射而喪│
│    │                              │      │失子彈之作│
│    │                              │      │用與性質  │
├──┼───────────────┼───┼─────┤
│5   │具殺傷力之制式子彈（該肆顆子彈│肆顆  │均因在案發│
│    │係分別裝填壹顆於附表編號1 所示│      │現場擊發而│
│    │槍枝、貳顆於附表編號2 所示槍枝│      │喪失子彈之│
│    │、壹顆於附表編號3 所示槍枝）  │      │作用與性質│
│    │                              │      │，僅有部分│
│    │                              │      │彈殼、彈頭│
│    │                              │      │碎片扣案  │
├──┼───────────────┼───┼─────┤
│6   │不具殺傷力之空氣手槍（槍枝管制│壹把  │有扣案    │
│    │編號0000000000號）            │      │          │
├──┼───────────────┼───┼─────┤
│7   │不具殺傷力之塑膠子彈          │壹盒  │有扣案    │
└──┴───────────────┴───┴─────┘
附錄本判決論罪科刑法條全文：
《刑法第271條》
殺人者，處死刑、無期徒刑或 10 年以上有期徒刑。
前項之未遂犯罰之。
預備犯第 1 項之罪者，處 2 年以下有期徒刑。
《刑法第304條》
以強暴、脅迫使人行無義務之事或妨害人行使權利者，處 3 年
以下有期徒刑、拘役或 3 百元以下罰金。
前項之未遂犯罰之。
《槍砲彈藥刀械管制條例第7條》
未經許可，製造、販賣或運輸火砲、肩射武器、機關槍、衝鋒槍
、卡柄槍、自動步槍、普通步槍、馬槍、手槍或各類砲彈、炸彈
、爆裂物者，處死刑、無期徒刑或 7 年以上有期徒刑；處徒刑
者，併科新臺幣 3 千萬元以下罰金。
未經許可，轉讓、出租或出借前項所列槍砲、彈藥者，處無期徒
刑或 5 年以上有期徒刑，併科新臺幣 1 千萬元以下罰金。
意圖供自己或他人犯罪之用，而犯前二項之罪者，處死刑或無期
徒刑；處徒刑者，併科新臺幣 5 千萬元以下罰金。
未經許可，持有、寄藏或意圖販賣而陳列第 1 項所列槍砲、彈
藥者，處 5 年以上有期徒刑，併科新臺幣 1 千萬元以下罰金。
意圖供自己或他人犯罪之用，以強盜、搶奪、竊盜或其他非法方
法，持有依法執行公務之人所持有之第 1 項所列槍砲、彈藥者
，得加重其刑至二分之一。
第 1 項至第 3 項之未遂犯罰之。
《槍砲彈藥刀械管制條例第8條》
未經許可，製造、販賣或運輸鋼筆槍、瓦斯槍、麻醉槍、獵槍、
空氣槍或第 4 條第 1 項第 1 款所定其他可發射金屬或子彈具
有殺傷力之各式槍砲者，處無期徒刑或 5 年以上有期徒刑，併
科新臺幣 1 千萬元以下罰金。
未經許可，轉讓、出租或出借前項所列槍枝者，處 5 年以上有
期徒刑，併科新臺幣 1 千萬元以下罰金。
意圖供自己或他人犯罪之用，而犯前二項之罪者，處無期徒刑或
 7 年以上有期徒刑，併科新臺幣 1 千萬元以下罰金。
未經許可，持有、寄藏或意圖販賣而陳列第 1 項所列槍枝者，
處 3 年以上10 年以下有期徒刑，併科新臺幣 700 萬元以下罰
金。
第 1 項至第 3 項之未遂犯罰之。
《槍砲彈藥刀械管制條例第12條》
未經許可，製造、販賣或運輸子彈者，處 1 年以上 7 年以下有
期徒刑，併科新台幣 500 萬元以下罰金。
未經許可，轉讓、出租或出借子彈者，處 6 月以上 5 年以下有
期徒刑，併科新台幣 300 萬元以下罰金。
意圖供自己或他人犯罪之用，而犯前二項之罪者，處 3 年以上 
10 年以下有期徒刑，併科新台幣 700 萬元以下罰金。
未經許可，持有、寄藏或意圖販賣而陳列子彈者，處 5 年以下
有期徒刑，併科新台幣 300 萬元以下罰金。
第 1 項至第 3 項之未遂犯罰之。

司法院資訊處製作；財團法人民間司法改革基金會備份。
